# 请教陈老师关于股权置换的问题

提问人：jjd8309 时间：2016-11-08 09:37:31
A公司为香港公司，适用国际会计准则。A公司控股B公司及C公司，B公司控股D公司。B、C、D公司均为境内公司，适用中国的企业会计准则。A公司及B公司进行股权置换，A公司将C公司出售给B公司，换取B公司持有的D公司，A公司将股权置换差价 1000 万元支付给B公司。A公司及B公司如何进行账务处理？ 我认为： 1.A公司适用国际会计准则，上述交易的会计处理有两种可选方法：
（ 1 ）适用同一控制下企业合并（Hongkong Accounting guideline 5），使用权益结合法 借：长期股权投资 换入D公司所有者权益所占份额 贷：长期股权投资 换出C公司账面价值 银行存款 1000 资本公积 差额
（ 2 ）适用购买法 借：长期股权投资 换入D公司公允价值 贷：长期股权投资 换出C公司账面价值
银行存款 1000 投资收益 差额 因国际会计准则并无非货币性资产交换相关规定，故不能使用
非货币性资产交换准则。 2.B公司适用企业会计准则，上述交易属于同一控制下企业合并，会计处理如下： 借：长期股权投资换入C公司所有者权益所占份额 银行存款 1000 贷：长期股权投资 换出D公司账面价值 资本公
积 差额 请问陈老师，A公司应如何进行账务处理，上述账务处理是否正确？B公司的账务处理是否正确？

回答人：chenyiwei
对A而言，该事项属于其合并范围内的重组，不是同一控制下合并，所以参照AG5是不恰当的。虽然HKFRS下无单独的非货币性资产交换准则，但非货币性资产交换准则的灵魂——商业实质原则，在HKAS 16中是有所体现的，可以参照。个人倾向于没有商业实质的交换处理，换入资产按换出资产的账面价值入帐，如差额较大的，该差额调整对其中一方的长期股权投资成本。 对B而言，按同一控制下合并处理，应无重大问题。

提问人：jjd8309 时间：2016-11-09 10:06:42
感谢陈老师的耐心解答。 对于您的解答，还有两点有些迷惑，请您不吝赐教。 1.HKFRS16中的商业实质针原则针对物业、厂房及设备的非货币性资产交易，关于股权置换的非货币性资产交易在香港会计准则中有没有特别的规定？在以往的案例中，与该交易类似的事项是如何处理的，有没有公开可以获得的资料可供参考？ 2.在您的解答中，“换入资产按换出资产的账面价值入帐，如差额较大的，该差额调整对其中一方的长期股权投资成本”，“差额较大”是指换入资产和换出资产账面价值的差额吗？“该差额调整对其中一方的长期股权投资成本”，该调整换入资产还是换出资产的投资成本？若调整换入资产的投资成本，是将换入资产的投资成本调整至换入资产在换出方的账面价值吗？调整后换入资产与换出资产账面价值的差额计入什么科目，资本公积、投资收益或是其他科目？ 谢谢。

回答人：chenyiwei
1 、以前香港会计准则体系下有专门的SSAP 27 group reorgnisations，现在该准则是否还有效，你可以查一下最新的HKICPA members' handbook的volume 2，以确认一下。 2 、“差额较大”是指换入资产和换出资产账面价值的差额。不清楚你这里的置换差价1000 万是如何计算的，即换入、换出资产如何作价？根据不同的作价方式，处理可能不同。

提问人：jjd8309 时间：2016-11-09 15:17:06
1.查阅香港会计师公会网站，发现SSAP 27已经失效 2.置换差价 1000 万是置换股权评估价值的差额，即D的评估值比C的评估值大1000 万。 在您的解答中提到“如差额较大的，该差额调整对其中一方的长期股权投资成本”，我理解置换差价若为两项股权账面价值的差额，以该差额调整换入股权的入账价值。在本例中，C和D的公允价值均能可靠计量，置换差价以公允价值为基础确认，请问如何确定换入股权的入账价值及如何进行会计处理。 感谢您百忙之中抽出时间答疑解惑。

回答人：chenyiwei
如果C和D的公允价值均能可靠计量，置换差价以公允价值为基础确认，则A的个别报表层面也可以将其作为具有商业实质的公平交易处理，按取得D公司股权的公允价值作为投资成本，与原先对C的长期股权投资成本之间的差额确认为投资收益。 或者也可以继续沿用按账面价值处理的思路，A按换出的对C的长期股权投资的成本加或减补价作为取得对D的长期股权投资的成本。但个人不建议此方法。